臺灣板橋地方法院交通事件裁定　　　　 94年度交聲字第143號
原處分機關　交通部公路總局臺北區監理所
異　議　人　甲○○
即受處分人
上列異議人因違反道路交通管理處罰條例案件，對於交通部公路
總局臺北區監理所民國93年12月30日北監自裁字裁40-C00000000
號違反道路交通管理事件裁決書所為之裁決處分（原舉發案號：
臺北縣政府警察局93年11月8 日北縣警交字第C00000000 號），
聲明異議，本院裁定如下：
        主  文
原處分撤銷。
甲○○不罰。
        理  由
一、原處分意旨略以：異議人即受處分人甲○○於民國93年9 月
    28日晚間9 時20分許，駕駛車號6B-3551 號自用小客車，行
    經臺北縣板橋市○○路與國慶路口時，因轉彎車未讓直行車
    先行之違反道路交通安全規則第102 條第1 項第6 款之行為
    ，肇事致人受輕傷，經警掣單舉發，原處分機關乃依道路交
    通管理處罰條例第61條第3 項之規定，裁處記違規點數3 點
    。
二、異議意旨略以：異議人於93年9 月28日晚間9 時20分許，駕
    駛車號6B-3551 號自用小客車，行經臺北縣板橋市○○路與
    國慶路口左轉時，係依規定停在路口中心處待轉位置，等待
    對向車道內之車輛完全通過後，始徐徐前進，因當時另有1
    部小型機車於對向外側車道快速接近中，為顧及行車安全，
    異議人遂減速緩緩前進待其先通過，不料於等待過程中，突
    遭謝家祥所騎乘之車號HIA-498 號重型機車撞擊，是異議人
    所駕駛之自小客車既已達中心處開始轉彎，依規定，謝家祥
    自應禮讓異議人先行，其未依規定禮讓直行車先行，始為本
    件車禍肇事之原因；且異議人之車輛於遭謝家祥之機車撞擊
    後，車身往前滑行約1 公尺，謝家祥所騎乘之機車亦同時往
    前推動約1 公尺，是如就撞擊位置加以分析，當時謝家祥所
    騎乘之機車應係沿道路中央分隔島行駛，而非行駛於外側車
    道，其顯有未依規定車道行駛之行為甚明；另謝家祥於肇事
    後，經檢測其血液中酒精濃度高達253mg/ml，顯見其當時已
    無法操控機車並辨識道路狀況；再者，由謝家祥所騎乘機車
    毀損之情形及事故現場殘留之血跡、謝家祥及其後座乘客拋
    出之距離可知，當時謝家祥之車速甚快，假設肇事當時謝家
    祥所騎乘機車之速度為每小時90公里，由此推算，於異議人
    之車輛開始轉彎並進入對向車道時，謝家祥所騎乘之機車根
    本尚未進入交岔路口，依法謝家祥自應禮讓已達中心處開始
    轉彎之異議人先行，爰依法聲明異議等語。
三、經查：
  (一)原舉發機關係以異議人於93年9 月28日晚間9 時20分許，駕
    駛車號6B-3551 號自用小客車，行經臺北縣板橋市○○路與
    國慶路口時，因轉彎車未讓直行車先行之違反道路交通安全
    規則第102 條第1 項第6 款肇事致人受輕傷之行為掣單舉發
    一情，有臺北縣政府警察局北縣警交字第C00000000 號舉發
    違反道路交通管理事件通知單影本1 件在卷可稽。
  (二)又觀諸本件交通事故發生後警方繪製之現場圖及現場照片，
    肇事後，異議人所駕駛之車號6B-3551 號自用小客車係停在
    臺北縣板橋市○○路與國慶路交岔路口內，車頭朝東南，車
    尾朝西北，其車尾已完全通過上開交岔路口中心處即信義路
    中央分隔島延長線及國慶路分向限制線延長線交岔點，車頭
    並已進入信義路北向外側車道內，謝家祥所騎乘之車號HIA-
    498 號重型機車則係倒於異議人所駕車輛之東南方甫進入上
    開交岔路口之位置，二車發生碰撞之位置為車號6B-3551 號
    自用小客車之右前車燈、右前保險桿、右前輪弧與車號HIA-
    498 號重型機車之車頭，有道路交通事故現場圖1 紙及現場
    照片22幀附卷可稽，再參酌當時雙方之行進方向，異議人係
    沿臺北縣板橋市○○路北向南行駛至該路與國慶路之交岔路
    口左轉國慶路，機車騎士即謝家祥係沿信義路南向北直行等
    節綜合判斷，可知於異議人所駕駛之車號6B -3551號自用小
    客車進入上開交岔路口並到達路口中心處開始轉彎時，謝家
    祥所騎乘之車號HIA-498 號重型機車尚未進入上開交岔路口
    ，否則二車發生撞擊之位置應在上開停止位置之更北方為是
    。
  (三)因之，異議人所駕駛之車號6B-3551 號自用小客車於進入交
    岔路口抵達路口中心處開始轉彎時，謝家祥所騎乘之機車既
    尚未進入路口，依道路交通安全規則第102 條第1 項第6 款
    但書之規定，謝家祥所騎乘之機車即直行車自應禮讓異議人
    所駕駛之車輛即轉彎車先行，是異議人並無違反道路交通安
    全規則第102 條第1 項第6 款之違規行為可言。
  (四)從而，異議人既無違反道路交通安全規則第102 條第1 項第
    6 款之違規事實，已如前述，原處分未予詳查，遽為裁罰，
    尚有未洽。本件異議為有理由，原處分應予撤銷，另諭知異
    議人不罰。
  (五)末者，交通部公路總局臺北區監理所93年12月30日北監自裁
    字裁40-C00000000號違反道路交通管理事件裁決書雖僅記載
    異議人係「違反道路交通安全規則肇事致人受輕傷」，依道
    路交通管理處罰條例第61條第3 項之規定記違規點數3 點，
    而未詳細記載異議人究係違反何道路交通安全規則，然原臺
    北縣政府警察局93年11月8 日北縣警交字第C00000000 號舉
    發違反道路交通管理事件通知單既已清楚記載異議人係違反
    道路交通安全規則第102 條第1 項第6 款之規定，裁決機關
    並係據此違規事實而為裁罰，則裁決機關認定異議人違反之
    道路交通安全規則即係道路交通安全規則第102 條第1 項第
    6 款無疑，本院自得僅就異議人是否有違反道路交通安全規
    則第102 條第1 項第6 款一節予以審查，至異議人是否另有
    其他違反道路交通安全規則之行為，則不在本件得審究之範
    圍內，附此敘明。
四、據上論結，應依道路交通案件處理辦法第20條，裁定如主文
    。
中　　華　　民　　國　　94　　年　　5 　　月　　25　　日
                        交通法庭  法  官  曾淑娟
上列正本證明與原本無異。
如不服本裁定應於送達後5 日內向本院提出抗告狀
                                  書記官  陳金鳳
中　　華　　民　　國　　94　　年　　5 　　月　　26　　日
